臺灣雲林地方法院小額民事判決
110年度港小字第199號
原      告  旺旺友聯產物保險股份有限公司

法定代理人  劉自明  


訴訟代理人  吳有滕  
被      告  蔡俊朗  

上列當事人間請求損害賠償事件，本院於民國110年8月5日言詞
辯論終結，判決如下：
    主      文
被告應給付原告新臺幣貳萬玖仟捌佰陸拾玖元，及自民國一百一
十年七月二日起至清償日止，按週年利率百分之五計算之利息。
原告其餘之訴駁回。
訴訟費用新臺幣壹仟元由被告負擔百分之三五，餘由原告負擔。
本判決原告勝訴部分得假執行。
    事實及理由
一、按因侵權行為涉訟者，得由行為地之法院管轄，民事訴訟法
    第15條第1 項定有明文。原告主張依侵權行為法律關係提起
    本件訴訟，本件侵權行為地既位於本院轄區範圍內，則依上
    開規定，本院自屬有管轄，合先敘明。又被告經受合法通知
    ，無正當理由，未於言詞辯論期日到場，核無民事訴訟法第
    386 條各款所列情事，爰依原告聲請，由其一造辯論而為判
    決。
二、原告起訴主張：原告承保訴外人柴文瑾所有車號000-0000號
    自小客車（下稱系爭車輛）車體損失險，尚在保險期間，而
    被告於民國108 年6 月30日上午11時許，駕駛車號000-0000
    號自小客車（下稱肇事車輛）於雲林縣北港鎮武德宮停車場
    內，因倒車不慎，撞擊後方停放於停車格內之系爭車輛，造
    成系爭車輛毀損，柴文瑾受有損害。嗣原告依保險契約直接
    將保險金新臺幣（下同）8萬4,189元給付予訴外人即系爭車
    輛國都汽車股份有限公司凌志新莊營業所，以填補柴文瑾支
    出修車費用之損害，併依保險法第53條取得對被告之代位求
    償權，爰依民法第184 條、第191 條之2 侵權行為之法律關
    係，請求被告賠償損害等語，並聲明：被告應給付原告8萬4
    ,189元，及自起訴狀繕本送達被告之翌日起至清償日止，按
    週年利率百分之5 計算之利息。
三、被告未於言詞辯論期日到場，亦未提出準備書狀做任何聲明
    或陳述。
四、經查，原告主張之事實，業據其提出與所述相符之行照、交
    通事故當事人登記聯單、車損照片、現場圖、估價單、統一
    發票、任意險汽車保險理賠計算書、賠償給付同意書等影本
    為證（見本院卷第11-17、27-29頁），並有本院依職權調閱
    之本件車禍相關調查卷宗在卷可參（見本院卷第31-44頁）
    ，且被告已於相當時期受合法通知，而於言詞辯論期日不到
    場，亦未提出任何書狀為爭執，依民事訴訟法第280 條第3 
    項前段準用同條第1 項前段規定，視同自認，應堪信原告上
    開之主張為真實。
五、過失論斷：
  ㈠按道路交通安全規則第110 條第1 項第2 款規定：汽車倒車
    時，應依下列規定：二、應顯示倒車燈光或手勢後，謹慎緩
    慢後倒，並應注意其他車輛及行人。
  ㈡依道路交通事故現場圖、調查紀錄表、現場照片（見本院卷
    第33-44頁）可知，本件系爭車輛係於武德宮停車場內停車
    ，被告駕駛肇事車輛倒車時，未注意後方車輛即系爭車輛，
    謹慎緩慢後倒，致擦撞系爭車輛。又本件交通事故發生在武
    德宮停車場內，肇事地雖非道路，但駕駛人之駕駛行為仍應
    遵循道路交通安全規則之規定，該規則在非道路環境中，仍
    屬駕駛人駕車時應注意之一般安全義務，是被告之駕駛行為
    違反駕駛汽車應注意之義務而顯有過失甚明，且應負全部之
    過失責任。再者，系爭車輛於事故發生時處於靜止狀態，肇
    事車輛倒車未注意後方情形，致撞上系爭車輛，堪認系爭車
    輛之駕駛人並無過失。
六、次按因故意或過失，不法侵害他人之權利者，負損害賠償責
    任。汽車、機車或其他非依軌道行駛之動力車輛，在使用中
    加損害於他人者，駕駛人應賠償因此所生之損害。負損害賠
    償責任者，除法律另有規定或契約另有訂定外，應回復他方
    損害發生前之原狀。第一項情形，債權人得請求支付回復原
    狀所必要之費用，以代回復原狀。民法第184 條第1 項、第
    191 條之2 、第213 條第1 項、第3 項各亦有規定。又依民
    法第196 條請求賠償物被毀損所減少之價額，得以修復費用
    為估定之標準，但以必要者為限（例如︰修理材料以新品換
    舊品，應予折舊），此有最高法院77年度第9 次民事庭會議
    決議可資參照。本件被告駕駛肇事車輛在使用中撞擊系爭車
    輛，造成柴文瑾受有損害，依上開規定即應賠償柴文瑾回復
    原狀所必要之費用。原告主張系爭車輛受損之修理費用共花
    費8萬4,189元，其中零件費用7 萬1,080 元、工資費用5,40
    0元、烤漆費用7,709元，有原告所提估價單及統一發票在卷
    可佐（見本院卷第14-15、29頁）。而依行政院所頒固定資
    產耐用年數表及固定資產折舊率之規定，非運輸業用客車、
    貨車之耐用年數為5 年，依定率遞減法每年折舊率為千分之
    369，另依營利事業所得稅查核準則第95條第6 項規定「固
    定資產提列折舊採用定率遞減法者，以1 年為計算單位，其
    使用期間未滿1 年者，按實際使用之月數相當於全年之比例
    計算之，不滿1 月者，以1 月計」是原告前揭請求中零件部
    分應予折舊。茲系爭車輛出廠日為105 年5月（以15日為出
    廠基準日），有系爭車輛行車執照影本附卷可參（本院卷第
    27 頁），距本件車禍發生日期108 年6 月30日，已使用3年
    2個月（未滿1 月，以1 月計），據此，系爭車輛更換零件
    部分應折舊5萬4,320元（計算式詳如附表，元以下四捨五入
    ，以下同），即零件部分之損害額為1萬6,760元（計算式：
    7 萬1,080元－5萬4,320 元＝1萬6,760元）。是系爭車輛之修
    復費用（即損害數額），應係折舊後零件費用1萬6,760 元
    ，加上其餘非屬零件之工資費用5,400元、烤漆費用7,709元
    ，合計為2 萬9,869 元。
七、再按被保險人因保險人應負保險責任之損失發生，而對於第
    三人有損失賠償請求權者，保險人得於給付賠償金額後，代
    位行使被保險人對於第三人之請求權，但其所請求之數額，
    以不逾賠償金額為限，保險法第53條第1 項亦有規定。又損
    害賠償祇應填補被害人實際損害，保險人代位被害人請求損
    害賠償時，依保險法第53條第1 項規定，如其損害額超過或
    等於保險人已給付之賠償金額，固得就其賠償之範圍，代位
    請求賠償，如其損害額小於保險人已給付之賠償金額，則保
    險人所得代位請求者，應祇以該損害額為限（最高法院65年
    臺上字第2908號民事判例意旨參照）。本件原告因承保之系
    爭車輛遭被告過失不法毀損，固已給付賠償金額8 萬4,189
    元予被保險人，但因被告就系爭車輛之損害應賠償之金額僅
    2 萬9,869 元，已如前述，則原告依保險法第53條第1 項規
    定代位請求被告賠償之範圍，亦僅得以該等損害額為限。
八、末按給付無確定期限者，債務人於債權人得請求給付時，經
    其催告而未為給付，自受催告時起，負遲延責任，其經債權
    人起訴而送達訴狀，或依督促程序送達支付命令，或為其他
    相類之行為者，與催告有同一之效力；又遲延之債務，以支
    付金錢為標的者，債權人得請求依法定利率計算之遲延利息
    ；應付利息之債務，其利率未經約定，亦無法律可據者，週
    年利率為百分之5 ，民法第229 條第2 項、第233 條第1 項
    前段、第203 條分別規定甚明。查本件起訴狀繕本係於110 
    年6 月21日寄存送達，有本院送達證書可憑（本院卷第47頁
    ），經10日後，於110年7 月1日生送達效力，被告應自該日
    起負遲延責任。從而，本件原告依侵權行為及保險代位之法
    律關係，請求被告給付2萬9,869元，及自起訴狀繕本送達翌
    日即110 年7 月2 日起至清償日止，按週年利率百分之5 計
    算之利息，為有理由，應予准許，逾此範圍之請求，則屬無
    據，應予駁回。
九、本件係依小額程序所為被告敗訴之判決，依民事訴訟法第43
    6 條之20規定，應就被告敗訴部分，依職權宣告假執行。
十、訴訟費用負擔之依據：衡酌原告勝訴比例（約為百分之三五
    ），依民事訴訟法第79條規定，由被告負擔百分之三五，餘
    由原告負擔。
中　　華　　民　　國　　110 　年　　8 　　月　　19　　日
                      北港簡易庭  法  官  簡廷恩
以上正本證明與原本無異。
如不服本判決，應於送達後20日內，向本院北港簡易庭提出上訴
狀並表明上訴理由（以判決違背法令為限），如於本判決宣示後
送達前提起上訴者，應於判決送達後20日內補提上訴理由書（須
附繕本）（上訴理由應記載原判決所違背之法令及其具體內容、
依訴訟資料可認為原判決有違背法令之具體事實）。
中　　華　　民　　國　　110 　年　　8 　　月　　19　　日
                                  書記官  伍幸怡
附表：
折舊時間           金額（元）
第1年折舊值        71,080×0.369=26,229
第1年折舊後價值    71,080-26,229=44,851
第2年折舊值        44,851×0.369=16,550
第2年折舊後價值    44,851-16,550=28,301
第3年折舊值        28,301×0.369=10,443
第3年折舊後價值    28,301-10,443=17,858
第4年折舊值        17,858×0.369×(2/12)=1,098
第4年折舊後價值    17,858-1,098=16,760